高雄高等行政法院簡易判決
　　　　　　　　　　　　　　　　　96年度簡字第00122號
原　　　告　甲○○
被　　　告　臺南市稅捐稽徵處
代　表　人　乙○○　處長
訴訟代理人　丙○○
　　　　　　丁○○
上列當事人間因牌照稅事件，原告不服台南縣政府中華民國96年
1月16日南市法濟字第09609500630號訴願決定，提起行政訴訟。
本院判決如下：
    主  文
原告之訴駁回。
訴訟費用由原告負擔。
　　事實及理由
一、緣原告所有車牌號碼J9-8639號自用小客車（下稱系爭車輛
    ），因逾期未檢驗，經交通部公路總局嘉義區監理所台南監
    理站（下稱台南監理站）於民國（下同）93年4月20日逕行
    註銷牌照。嗣系爭車輛於94年12月22日停放於台南市○○街
    275巷51號前，經臺南市監警稅聯合檢查小組查獲，案移台
    南監理站送經被告審查結果，系爭車輛於註銷牌照後復使用
    公共水路道路屬實，且未繳納92年1月1日至93年4月19日止
    之使用牌照稅，被告乃分別依使用牌照稅法第28條第1項規
    定，按92年1月1日起至93年4月19日止之應納稅額新臺幣（
    下同）14,606元，裁處1倍罰鍰計14,500元（計至百元止）
    ，並依同條第2項規定，按93年4月20日至94年12月22日止之
    應納稅額18,807元，裁處2倍罰鍰計37,600元，合計裁處罰
    鍰52,100元。原告不服，申請復查，未獲變更，提起訴願，
    亦遭決定駁回，遂提起本件行政訴訟。
二、原告起訴主張：（一）原告系爭車輛，乃停放於台南市○○
    街275巷51號住處牆外，其外側與相鄰之私立寶仁小學圍牆
    幾乎成一直線，故極大部分車體係在巷道外屋主屋前私有空
    地上，此與財政部88年12月15日台財稅第0000000000號函釋
    所載之會議結論差距甚大，充其量僅係違反道路交通管理處
    罰條例，並未違反使用牌照稅法。（二）按使用牌照稅法第
    1條規定：「各直轄市及縣（市）徵收使用牌照稅悉依本法
    之規定。」故被告應不得假他法（例如道路交通管理處罰條
    例）徵收使用牌照稅；然被告竟認為道路交通管理處罰條例
    第3條第1款之「道路」與使用牌照稅法第2條第1款之「公共
    水陸道路」等同通用，而依使用牌照稅法第28條規定對原告
    裁處罰鍰，顯然有違使用牌照稅法第1條之規定。又依財政
    部90年7月19日台財稅字第0900451250號函釋意旨，註銷牌
    照之未稅車輛停於非公共道路者免依使用牌照稅法第28條處
    罰，並說明此公共道路，應依使用牌照稅法第2條第1款解釋
    ，亦即係指公共使用之水陸交通路線，並藉「磺港溪廣場」
    為例，間接指明此公共道路並非道路交通管理處罰條例所稱
    之「道路」。況被告若非自始即知開南街275巷巷道（下稱
    系爭巷道）並非使用牌照稅法第2條第1項第1款所稱之「公
    共水陸道路」，又何需大費周章假道路交通管理處罰條例第
    3條第1項第1款之「道路」，作為處罰之依據，此亦為強有
    力之反證。（三）再者，系爭巷道之路面雖鋪設柏油路面供
    人車通行，並未封閉或與外界隔離，且縱不論該巷道是否具
    有「彎曲不直而有瓶頸，不能進入大型車輛，例如發生火警
    時僅能進入小型救火車；居民搬家時，大小搬運車須巷外接
    駁」等情狀，系爭巷道是否屬於使用牌照稅法第2條第1項第
    1款及28條所稱之「公共水陸道路」，亦不應由被告逕自認
    定，而應由財政部作統一解釋，俾人民有所遵循。（四）另
    本件之爭點乃系爭巷道是否為使用牌照稅法第2條第1項第1
    款所謂之「公共水陸道路」，若該巷道非屬「公共水陸道路
    」，自不得予以裁罰，此與同法第28條之條文所稱「使用」
    是否包括動態之行駛及靜態之「停放公共道路」，並無關涉
    ，訴願決定所為論述，顯屬多餘。（五）原告既無力租用車
    位放置系爭車輛，又不能將該車輛停放於住處牆外巷道旁，
    則系爭車輛唯有棄置荒郊野外任予宵小破壞竊取一途，顯有
    違憲法第15條所定對於人民之財產權應予保障之意旨。（六
    ）監理單位註銷車輛之牌照，其用意乃在禁止該車輛不得於
    公共道路上行駛，此乃車輛持有人或使用人之所共知。至於
    註銷牌照車輛不得在公共道路上停放，則超出註銷牌照之規
    定，更非常人之所共知。故註銷牌照車輛停放於公共道路上
    ，若依使用牌照稅法第28條予以裁罰，顯然與註銷牌照之規
    定抵觸。為此請求判決：訴願決定及原處分均撤銷。
三、被告則以：（一）查道路之定義，依使用牌照稅法第2條第1
    款規定係指公共使用之水陸交通路線，又道路交通管理處罰
    條例第3條第1款亦明定：「道路：指公路、街道、巷衖、廣
    場、騎樓、走廊或其他供公眾通行之地方」；另現行使用牌
    照稅法第28條第1項及第2項，均以「使用公共水陸道路」作
    為補稅及裁處罰鍰之依據，而非以「行駛」作為違章之成立
    要件，故條文之所謂「使用」，當然包括動態之「行駛」及
    靜態之「停放公共道路」在內，此觀前揭財政部88年12月15
    日台財稅第0000000000號函頒「使用牌照稅法修正後所衍生
    之相關問題，應如何解決」會議結論五、(一)之意旨自明。本
    件系爭車輛於93年4月20日經台南監理站逕行註銷牌照，復
    於94年12月22日使用公共道路為台南市監警稅聯合檢查小組
    查獲，而由卷附之現場稽查照片觀之，系爭車輛停放於臺南
    市○○街275巷51號前公共道路旁，該路段為舖設有柏油路
    面供人車通行，並未封閉或與外界隔離，且緊臨其他道路，
    進出公共道路甚為方便；且由被告95年12月6日再次現場勘
    查拍攝之照片觀之，系爭車輛停放處前後劃有禁止停車之紅
    色標線，足見系爭車輛所停放之地點，核屬前揭使用牌照稅
    法第2條第1款所稱公共道路暨道路交通管理處罰條例第3條
    第1款所稱道路至明；原告主張該車停放地點係巷道而非公
    共道路，顯無足採。準此，系爭車輛於被查獲時，係停放於
    臺南市○○街275巷51號前公共道路旁，其即有使用公共道
    路可用空間之事實，被告依使用牌照稅法第28條規定予以裁
    處罰鍰，核無不合。（二）至原告援引財政部90年7月19日
    台財稅字第0900451250號函釋，主張被告曲解法令乙節。查
    財政部上開函釋內容係謂：「主旨：關於經註銷牌照之未稅
    車輛，因停放『廣場』收費處所，不依規定繳費，是否應依
    使用牌照稅法第28條規定處罰乙案，復請查照。說明：二、
    查逾期未完稅車輛在公共道路上『停車』或『臨時停車』被
    查獲有道路交通管理處罰條例第55條或第56條規定情事者，
    仍應按使用牌照稅法第28條規定處罰，前經本部88年8月4日
    台財稅第881933349號函釋在案。依使用牌照稅法第2條第1
    款規定，所稱『公共水陸道路』，係指公共使用之水陸交通
    路線。本案車輛停放於『磺港溪廣場』，其停放地點如非供
    公共使用之水陸交通路線，即非屬本部上函所稱之『公共道
    路』，無該函規定之適用。」觀諸函釋說明二內容，僅釋示
    車輛停放於「磺港溪廣場」，其停放地點如非供公共使用之
    水陸交通路線，即非屬財政部88年8月4日台財稅第88193334
    9號函所稱之「公共道路」，無該函規定之適用；該函並未
    就「使用牌照稅法」與「道路交通管理處罰條例」對於道路
    之定義作不同之解釋，原告顯係對法令容有誤解，並不足採
    。（三）次查，原告所有系爭車輛92、93年全期使用牌照稅
    繳款書，已於92年7月7日及93年7月1日合法送達與原告，由
    原告之父「江飛白」簽收，繳納期間展延為自92年8月1日至
    92年8月31日、93年8月1日至93年8月31日，惟迄至違規查獲
    日（即94年12月22日）止皆未繳納，且系爭車輛亦因逾期未
    檢驗，經監理單位於93年4月20日逕行註銷牌照，則系爭車
    輛嗣後於94年12月22日使用公共道路被查獲，即已有使用牌
    照稅法第28條第1項「逾期未完稅之交通工具，在滯納期滿
    後使用公共水陸道路」及第2項「報停、繳銷或註銷牌照之
    交通工具使用公共水陸道路」之事實，洵堪認定。故本件原
    處分依使用牌照稅法第28條及財政部94年5月17日台財稅字
    第09404527280號函釋規定，以系爭車輛註銷牌照日為基準
    日，註銷牌照前裁處應納稅額14,606元1倍罰鍰計14,500元
    ，註銷牌照後裁處應納稅額18,807元2倍罰鍰計37,600元，
    合計裁處罰鍰52,100元，並無違誤等語，資為抗辯，並請求
    判決：駁回原告之訴。
四、按「本法用辭之定義如左：一、公共水陸道路：指公共使用
    之水陸交通路線。」「使用公共水陸道路之交通工具，無論
    公用、私用或軍用，除依照其他有關法律，領用證照，並繳
    納規費外，交通工具所有人或使用人應向所在地主管稽徵機
    關請領使用牌照，繳納使用牌照稅。」「逾期未完稅之交通
    工具，在滯納期滿後使用公共水陸道路經查獲者，除責令補
    稅外，處以應納稅額一倍之罰鍰，免再依第二十五條規定加
    徵滯納金。報停、繳銷或註銷牌照之交通工具使用公共水陸
    道路經查獲者，除責令補稅外，處以應納稅額二倍之罰鍰。
    」使用牌照稅法第2條第1款、第3條第1項、第28條定有明文
    。另「檢送本部本（88）年12月3日研商『使用牌照稅法修
    正後所衍生之相關問題，應如何解決』會議紀錄（如附件）
    乙份。五、會議結論：（一）逾期未完稅車輛在滯納期滿後
    被查獲停放於公共道路或．．．，均可依使用牌照稅法第
    28條規定處罰。」「主旨：關於納稅義務人所有車輛因逾期
    檢驗被註銷牌照，又行駛公共道路經查獲違反使用牌照稅法
    案件，應如何裁處罰鍰乙案。說明：二、．．．。準此，車
    輛因逾期檢驗被註銷牌照，又行駛公共道路經查獲，其註銷
    牌照前已合法送達之欠稅，應按使用牌照稅法第28條第1項
    規定，除補稅外並處以應納稅額1倍之罰鍰；另自註銷牌照
    日起至最後一次違規日期間之稅額，應依同法條第2項規定
    ，除補稅外，並處以應納稅額2倍之罰鍰。」分別為財政部
    88年12月15日台財稅第0000000000號及94年5月17日台財稅
    字第09404527280號函釋示在案，而上述函釋均係財政部為
    下級機關在執行職務時所為之解釋，核與使用牌照稅法第28
    條規定意旨相符，本院自得予以援用。又使用牌照稅法第28
    條所以將原條文中關於「．．．交通工具，在．．．使用，
    經查獲．．．。」之文字，修正為「使用公共水陸道路」，
    乃因使用經查獲易引起爭議，故將使用經查獲修正為使用公
    共水陸道路經查獲，俾資明確，亦經本條之修正理由闡述甚
    明；可知，現行使用牌照稅法第28條第2項規定所稱「使用
    公共水陸道路」，並不以查獲車輛「行駛」公共道路為必要
    甚明（最高行政法院96年度裁字第189號、889號及1095號裁
    定參照）。
五、本件如第一段所載之事實，分別為兩造所自陳，並有車輛總
    檢查違反使用牌照稅法案件舉發單、使用牌照稅繳款書、雙
    掛號回執聯、及被告之處分書附原處分及訴願卷可稽，自堪
    認定。原告雖以前揭情詞資為爭執。惟查：
（一）系爭車輛被查獲時，係停放於台南市○○街275巷51號前
      公共道路旁，為原告所是認（見本院96年7月12日言詞辯
      論筆錄），再依卷附現場照片顯示，系爭車輛停放處為舖
      設柏油路面供人車通行之道路，並未封閉或與外界隔離，
      ，進出公共道路甚為方便；且由被告95年12月6日再次現
      場勘查拍攝之照片觀之，系爭車輛停放處前後劃有禁止停
      車之紅色標線，足見系爭車輛所停放之地點，核屬前揭使
      用牌照稅法第2條第1款所稱公共道路甚明。是原告之系爭
      車輛於被查獲時，顯有使用牌照稅法第28條所稱之使用公
      共道路之事實，且不以系爭車輛有「行駛」公共路為必要
      ，洵堪認定。原告訴稱其將系爭車輛停放巷道內，充其量
      祇有違反道路交通管理處罰條例之規定，且主管機關註銷
      車輛之牌照，其意在禁止該車輛行駛道路，而非在禁止車
      輛停放道路，而原告系爭車輛既未行駛於道路，即不符合
      使用牌照稅法第28條所規定使用公共道路之要件，被告逕
      依該法條規定處罰原告，顯有違誤，且違反憲法第15條所
      定保障人民財產權之意旨，並與註銷牌照之規定牴觸云云
      ，洵非可採。
（二）次查，原告所有系爭車輛92、93年全期使用牌照稅繳款書
      ，已於92年7月17日及93年7月21日合法送達與原告，由原
      告之父「江飛白」簽收，繳納期間展延為自92年8月1日至
      92年8月31日、93年8月1日至93年8月31日之事實，有各該
      繳款書及掛號回執聯附原處分卷可稽；惟原告迄至違規查
      獲日（即94年12月22日）止皆未繳納，且系爭車輛亦因逾
      期未檢驗，經台南監理站於93年4月20日逕行註銷牌照，
      復有車籍資料查詢單附原處分卷足憑。則系爭車輛嗣後於
      94年12月22日使用公共道路被查獲，即已有使用牌照稅法
      第28條第1項「逾期未完稅之交通工具，在滯納期滿後使
      用公共水陸道路」及第2項「報停、繳銷或註銷牌照之交
      通工具使用公共水陸道路」之事實，洵堪認定。故本件原
      處分依使用牌照稅法第28條及財政部94年5月17日台財稅
      字第09404527280號函釋規定，以系爭車輛註銷牌照日為
      基準日，註銷牌照前裁處應納稅額14,606元1倍罰鍰計14,
      500元，註銷牌照後裁處應納稅額18,807元2倍罰鍰計37,
      600元，合計裁處罰鍰52,100元，並無違誤，原告上開所
      訴，並無可採。
六、綜上所述，原告之主張，並不可採。從而，被告依使用牌照
    稅法第28條第1項規定，按92年1月1日起至93年4月19日止之
    應納稅額14,606元，裁處1倍罰鍰計14,500元（計至百元止
    ），並依同條第2項規定，按93年4月20日至94年12月22日止
    之應納稅額18,807元，裁處2倍罰鍰計37,600元，合計裁處
    罰鍰52,100元，並無違誤。訴願決定予以維持，亦無不合。
    原告起訴意旨求為撤銷，為無理由，應予駁回。並不經言詞
    辯論為之。又本件事證已臻明確，兩造其餘主張於本件判決
    結果不生影響，爰不逐一論述，併此敘明。
據上論結，本件原告之訴為無理由，依行政訴訟法第233條第1項
、第236條、第195條第1項後段、第98條第3項前段，判決如主文
。
中　　華　　民　　國　　96　　年　 　7　　月　 31  　 日
                       第二庭 法  官   簡慧娟
以上正本係照原本作成。
如不服本判決，應於送達後20日內，向本院提出上訴狀並表明上
訴理由，如於本判決宣示後送達前提起上訴者，應於判決送達後
20日內補提上訴理由書（須按他造當事人人數附繕本）。
提起上訴應預繳送達用雙掛號郵票7份（每份34元）。
中　　華　　民　　國　　96　　年　 　7　　月　 31  　 日
　　　　　　　　　　　　　　　書記官   楊曜嘉
附註:
行政訴訟法第235條（第1項、第2項）:
對於適用簡易程序之裁判提起上訴或抗告，須經最高行政法院之
許可。
前項許可，以訴訟事件所涉及之法律見解具有原則性者為限。
